【裁判字號】    89,苗簡,254
【裁判日期】    890808
【裁判案由】    分割共有物
【裁判全文】
臺灣苗栗地方法院民事簡易判決                    八十九年度苗簡字第二五四號
    原      告  乙○○
    送達代收人  李震華律師
    被      告  甲○○      住.
右當事人間請求分割共有物事件，本院判決如左：
    主    文
兩造共有坐落苗栗縣竹南鎮○○段○○段二九四地號土地面積七四平方公尺各應有部
分八分之一（權利範圍共四分之一）及其上建物三二四建號即門牌號碼苗栗縣竹南鎮
○○街五八之二號三樓房屋面積六一點一四平方公尺各應有部分二分之一（即權利範
圍所有權全部），准予變賣，所得價金，按原告應有部分二分之一、被告應有部分二
分之一比例分配之。
訴訟費用由被告負擔。
    事實及理由
一、原告之聲明：除變賣所得價金分配比例外，餘如主文第一項所示。
二、事實摘要：
    原告主張兩造共有坐落苗栗縣竹南鎮○○段○○段二九四地號土地面積七四平方
    公尺（下稱系爭土地）應有部分各八分之一，及其上建物三二四建號即門牌號碼
    苗栗縣竹南鎮○○街五八之二號三樓房屋面積六一點一四平方公尺（下稱系爭房
    屋）應有部分各二分之一，並無依共有物之使用目的不能分割或契約訂有不分割
    之期限等情事，原告迭次與被告協議分管或分割事宜，被告均置之不理，查兩造
    共有之系爭房屋既無法以原物分割，以變價分割為宜，且應將系爭房屋配屬基地
    之系爭土地共有權併同予以變價分割，爰起訴請求如聲明所示。被告先則同意變
    價分割，繼之則以拍賣所得價金很少，請求駁回原告之訴等語，資為抗辯。
三、法院之判斷：
（一）按各共有人如非因物之使用目的不能分割或契約訂有不分割期限者，得隨時請
      求分割共有物；分割之方法，不能協議決定者，法院得因任何共有人之聲請，
      命為以原物分配於各共有人或變賣共有物，以價金分配於各共有人，民法第八
      百二十三條第一項、第八百二十四條第二項定有明文。本件兩造共有系爭土地
      應有部分各八分之一，及其上建物系爭房屋應有部分各二分之一，並無因使用
      目的有不能分割之情形，亦未訂有不分割之特約，為兩造所不爭執，並有原告
      提出之土地、建物登記簿謄本一份附卷可稽。另原告主張其迭次與被告協議分
      管或分割事宜，被告均置之不理等情，亦為被告所不爭執，參以被告先則到庭
      同意變價分割，繼之又以變價分割所得價金很少而反對等情，則兩造不能協議
      決定分割之方法，已甚明顯，原告依民法第八百二十四條第二項訴請分割，尚
      非法所不許。且系爭房屋為公寓式四層樓建築之三樓，出入口僅一個，亦據本
      院履勘現場屬實，製有勘驗筆錄附卷可參，則兩造共有之系爭房屋及土地不適
      於原物分配亦甚為明顯，故依原告主張變價分割方式對兩造存有較大之經濟上
      利益，是原告請求變賣分割為有理由，應予准許。
（二）又原告及被告對系爭共有土地（指二人應有部分各八分之一合計四分之一部分
      ）及房屋之應有部分為各二分之一，則系爭共有土地、房屋變賣後，所得價金
      以原告應有部分二分之一、被告應有部分二分之一比例分配之為適當。爰依兩
      造之應有部分，判決如主文第一項所示。
（三）據上論結，本件原告之訴為有理由，依民事訴訟法第七十八條，判決如主文。
中      華      民      國    八十九    年      八      月      八      日
~B臺灣苗栗地方法院苗栗簡易庭
~B法      官  王萬金
右為正本係照原本作成。
如對本判決上訴，須於判決送達後廿日內向本院提出上訴狀。
~B法院書記官  姚錫鈞
中      華      民      國    八十九    年      八      月      八      日


司法院資訊處製作；財團法人民間司法改革基金會備份。
